臺灣桃園地方法院民事判決　九十二年訴字第一三四六號
　　原　　　告　甲○○○
　　訴訟代理人　紀亙彥律師
　　　　　　　　鈕則慧律師
　　被　　　告　丁○○
　　訴訟代理人　乙○○
　　被　　　告　丙○○
　　兼
　　訴訟代理人　戊○
右當事人間請求分割共有物事件，經本院於民國九十二年一月三十日言詞辯論終結，
判決如左：
    主      文
兩造共有坐落桃園縣中壢市○○段八三六地號土地，地目田，面積一九三六平方公尺
應予分割，其分割方法如附圖所示：甲部分面積三九九平方公尺歸原告所有，乙部分
面積三七四平方公尺歸被告丙○○所有，丙部分面積六四二平方公尺歸被告戊○所有
，丁部分面積五二一平方公尺歸被告丁○○所有。
被告戊○應補償被告丙○○新台幣柒萬伍仟陸佰拾元。
訴訟費用由原告負擔二十分之四，被告丁○○負擔二十分之五，被告丙○○負擔二十
分之四，餘由被告戊○負擔。
    事      實
甲、原告方面：
一、聲明：如主文所示。
二、陳述：坐落桃園縣中壢市○○段八三六地號土地，地目田，面積一九三六平方公
    尺係兩造共有，又系爭土地係於農業發展條例修正施行前所共有耕地，依法得分
    割為單獨所有，原告之應有部分為一九三六分之三九九，被告丁○○、丙○○、
    戊○之應有部分各為一九三六分之五二一、一九三六分之三九九及一九三六分之
    六一七，又系爭土地係於農業發展條例修正施行前所共有耕地，且無不能分割之
    情形，爰依法訴請裁判分割。
三、證據：提出土地登記謄本一件為證。
乙、被告丁○○方面：
一、聲明：原告之訴駁回。
二、陳述：伊所分得如附圖所示丁部分上有訴外人陳香所有之建物（即如附圖所示Ｃ
    建物），惟伊同意陳香於其上建築房屋。
丙、被告丙○○、戊○方面：
一、聲明：同意原告之請求
二、陳述：同意依原告提出之分割方案分割，就丙○○少於應有部分面積及戊○超出
    應有部分面積之土地（二五平方公尺）均同意以新台幣（下同）七萬五千六百三
    十元之代價互為找補。
丁、本院依職權履勘現場，並囑託桃園縣中壢地政事務所測量系爭土地使用狀態及繪
    製複丈成果圖。
    理　　由
一、查原告主張坐落桃園縣中壢市○○段八三六地號土地為兩造所共有，地目田，面
    積一九三六平方公尺，原告之應有部分為一九三六分之三九九，被告丁○○、丙
    ○○、戊○之應有部分各為一九三六分之五二一、一九三六分之三九九、一九三
    六分之六一七之事實，業據其提出土地登記謄本一件為證，並為被告所不爭執，
    自堪信為真實。
二、按各共有人得隨時請求分割物，但因物之使用目的不能分割，或契約訂有不分割
    之期限者，不在此限，民法第八百二十三條第一項定有明文；又共有物分割之方
    法，不能協議決定者，法院得因任何共有人之聲請，命以原物分配於各共有人，
    同法第八百二十四條第二項第一款亦定有明文。本件兩造共有之系爭土地，既無
    因物之使用目的不能分割之情形，復未經約定不為分割，且兩造均同意以原物分
    割，僅就分割之方法不能達成協議之事實，亦為兩造所不爭，則原告請求裁判分
    割，即屬有據。
三、次按分割共有物之訴，應由法院斟酌當事人之聲明、共有物之使用現況、共有物
    之性質、經濟效用及全體共有人之利益等事項，依職權為適當之分配。且以原物
    為分配時，如共有人中，有不能按其應有部分受分配時，得以金錢補償之，民法
    第八百二十四條第三項亦有明文。經查，被告戊○已於系爭土地如附圖所示丙部
    分建築編號Ａ建物居住，被告丁○○則在系爭土地如附圖所示丁部分建築編號Ｂ
    建物居住，又除被告丁○○外，其餘被告均同意依原告提出之分割方案位置進行
    分割，而被告丁○○雖以其分得如附圖所示丁部分土地上尚有訴外人陳香所有之
    建物，然被告丁○○所有之編號Ｂ建物即坐落於附圖所示丁部分土地，且其於本
    院審理中既表明同意陳香於其分得土地建屋使用（見本院九十三年一月三十日言
    詞辯論筆錄），則為使土地所有權與房屋所有權合一，並免上開現有建物遭拆屋
    還地損失，爰依附圖所示之建物位置及面積，將系爭土地分割如附圖所示：即甲
    部分（面積三九九平方公尺）分歸原告所有，乙部分（面積三七四平方公尺）分
    歸被告丙○○所有，丙部分（面積六四二平方公尺）分歸被告戊○所有，丁部分
    （面積五二一平方公尺）土地分歸被告丁○○所有。
四、惟查，被告丙○○之應有部分為一千分之三九九，依其應有部分分得之土地面積
    應為三九九平方公尺，惟如附圖乙部分土地面積為三七四平方公尺，尚不足二五
    平方公尺，另被告戊○之應有部分為一千分之六一七，依其應有部分分得之土地
    面積應為六一七平方公尺，惟如附圖丙部分土地面積為六四二平方公尺，超出二
    五平方公尺，則被告戊○自應補償被告丙○○。本院審酌被告戊○及丙○○均同
    意以七萬五千六百三十元作為前揭不足部分之補償，且其他共有人亦無不同之異
    議等情，認本件共有人戊○及丙○○間就系爭土地分割結果相互補償之基準以七
    萬五千六百三十元為合理。準此，被告戊○應補貼丙○○七萬五千六百三十元。
五、綜上所述，原告主張之前揭分割方案，既能兼顧兩造土地之利用及經濟利益，對
    兩造皆屬公平有利，本院因認系爭土地之分割以附圖一所示之分割方案，並由被
    告戊○補貼丙○○七萬五千六百三十元為適當。
六、按因共有物分割、經界或其他性質上類似之事件涉訟，由敗訴當事人負擔訴訟費
    用顯失公平者，法院得酌量情形，命勝訴之當事人負擔其一部，民事訴訟法第八
    十條之一定有明文。查系爭房地既因兩造無法達成分割協議，原告因而提起訴訟
    ，因被告於訴訟進行中所提出之分割方案，為其伸張及防衛權利所必要，且兩造
    亦因系爭房地之分割而均蒙其利，依上開說明，本院認此部分訴訟費用應由兩造
    按應有部分比例負擔始為公平。
七、據上論結，本件原告之訴為有理由，依民事訴訟法第八十條之一，判決如主文。
中　　　華　　　民　　　國　　九十三　　年　　　二　　　月　　 十三 　　日
                                    臺灣桃園地方法院民事第二庭
~B法　　　官　劉佩宜
右為正本係照原本作成
如對本判決上訴應於判決送達後廿日內向本院提出上訴狀
中　　　華　　　民　　　國　　九十三　　年　　　二　　　月　　　十三　　日
~B法院書記官　吳仁心
